【裁判字號】    97,交抗,1952
【裁判日期】    971124
【裁判案由】    違反道路交通管理處罰條例
【裁判全文】
臺灣高等法院交通事件裁定      97年度交抗字第1952號
抗  告  人
即受處分人  甲○○
上列抗告人因違反道路交通管理處罰條例案件，不服臺灣板橋地
方法院97年度交聲字第956號，中華民國97年9月30日裁定（原處
分案號：北市裁二字第裁22-AEW870054號），提起抗告，本院裁
定如下：
    主  文
抗告駁回。
    理    由
一、原裁定意旨略以：受處分人甲○○於民國（下同）97年3月
    10 日19時52分許，駕駛車號G4-668號營業一般小客車，行
    經台北市○○○路，經臺北市政府警察局中正第一分局警員
    舉發「違反處罰條例之行為，不聽勤務人員制止」之違規等
    情，業據證人即舉發員警黃義榮於原審到庭證述明確。受處
    分人雖辯稱沒有經警攔車不停，本件亦無照片證明其違規云
    云。惟查，證人黃義榮僅係於執行勤務當中，適時發現上開
    情形而逕行舉發，其與受處分人素不相識，復無怨隙，應無
    甘冒觸犯偽證之罪責，故意構詞誣陷之必要。況交通警員掣
    單舉發違反道路交通管理處罰條例所列之違規事實，本質上
    為行政處分，係公務員基於職務上權力，依法就特定之具體
    事件所為具有公法上效果之單方行政行為，基於公務員為公
    法上行為具有公信力之原則，該行政處分當可被推定為真正
    ，其據以依法處分之事實認定亦為真正無誤。且本件違規情
    形係在短時間內所發生，加以證人黃義榮當時並未攜帶攝影
    器材，實難責令其能於受處分人違規時拍照存證，故難以
    本件並無照片證明上開違規行為，即認前開處分有何違誤之
    處。本件受處分人違規事實明確，因認原處分機關據此裁處
    受處分人罰鍰新臺幣（下同）3000元，並記違規點數1點，
    核無違誤，受處分人之異議為無理由，應予駁回等語。
二、抗告意旨略以：警員所說都是捏造的，抗告人與擔任交通警
    察之親戚聊天時，曾談及上司要求其等每月均須開一定數量
    之罰單，開越多可以累積越多獎金，而本件並無證據，抗告
    人不服，為此提起抗告云云。
三、按汽車駕駛人，駕駛汽車有違反道路交通管理處罰條例之行
    為，經交通勤務警察或依法令執行交通稽查任務人員制止時
    ，不聽制止或拒絕停車接受稽查而逃逸者，除按各該條規定
    處罰外，處3000元以上6000元以下罰鍰，並記違規點數1點
    ，道路交通管理處罰條例第60條第1項、第63條第1項第1款
    分別定有明文。
四、經查：
  (一)抗告人即受處分人甲○○於前揭時、地，因駕駛營業小客車
    於公車站牌10公尺內違規載客，經證人即臺北市政府警察局
    中正第一分局員警黃義榮吹哨指揮攔停稽查，惟抗告人拒絕
    停車接受稽查而繞道逃逸離去，而為警逕行舉發「違反處罰
    條例之行為，不聽勤務人員制止」之違規等情，業據證人黃
    義榮於原審法院調查時具結證述明確，並有證人當庭繪製之
    違規路線示意圖在卷可稽，足見抗告人確於前開時、地，有
    違反處罰條例之行為而拒絕停車接受員警稽查並逃逸之事實
    無誤。
  (二)且按警察取締交通違規事件，其以科學儀器照相採證者，固
    然足以據為交通違規事實之證明，惟就囿於當場舉發而未以
    科學儀器照相採證，甚或礙於手動照相而未能即時拍攝違規
    情節，立法者亦未明文限制或排除「舉發警員目睹、耳聞」
    之證據能力，或其證述內容對於違規事實之證明力，則取締
    員警就交通違規事實之親身經歷見聞，當亦足可恃為此類交
    通事件違規事實之證據，而要非所有交通違規事件倘未經科
    學儀器照相採證即一概不能恃以認定。本件既經證人即舉發
    之警員黃義榮於執勤時依法舉發，並於原審具結明確，就違
    規情形清楚描述，雖其無法及時拍攝違規採證照片，惟員警
    為執行交通勤務之公務員，其觀察程度自較一般人更為專注
    ，自能憑感官及經驗判斷是否違規，再參以舉發員警與抗告
    人並無嫌隙，並無甘冒觸犯偽證之罪責，故意構詞誣陷受處
    分人之必要，則其所證內容，當足供法院憑以判斷、認定違
    規事實之存在，法院自無從僅以此類交通違規舉發「未經以
    科學儀器照相採證」等情詞，即在舉發員警到庭所證情節核
    無矛盾、齟齬暨違背經驗、論理法則之情況下，率將舉發員
    警之親身見聞排除於此類證據之外。
  (三)再者，警察執行勤務事項繁瑣，且違規情形一過即逝，並非
    長期存在，礙於違規事件稍縱即逝之特性，或因慮及員警執
    勤時之人身安全考量，致員警無從及時拍攝違規內容，此並
    非法院所應苛責，尤不容行為人反據此為推諉卸責之詞。查
    本件抗告人於公車站牌10公尺內違規載客，復不服取締拒絕
    停車接受稽查而繞道逃逸，係屬動態行為，事出突然，苛求
    舉發員警須拍照存證，為不可能之事，且該等違規事實由人
    之感官即可充分判定，非必以科學儀器始能偵測得知，是本
    件雖無採證照片，然既經舉發員警到庭具結作證，本院自得
    以證人可信之證詞據為認定違規事實。況交通警察掣單舉發
    違反道路交通管理處罰條例所列之違規事實，本質上為行政
    處分，係公務員基於職務上權力，依法就特定具體事件所為
    具公法上效果之單方面行政行為，基於公務員為公法上行為
    具有公信力之原則，該行政行為當可被推定為真正，其據以
    依法處分之事實認定亦為正確無誤，法院若查無證據足資證
    明員警捏造事實違法取締之情事，則執勤警員本其維護交通
    秩序、安全職責所為之舉發事實，自應受到合法、正確之推
    定，其證言又查無顯著瑕疵或與事實不符之處，應值採信。
  (四)綜上所述，抗告人確有駕車「違反處罰條例之行為，不聽勤
    務人員制止」之違規行為，原審因認原處分機關依據道路交
    通管理處罰條例第60條第1項規定，裁處罰鍰3000元，並依
    同條例第63條第1項第1款規定，記違規點數1點，核無違誤
    ，而駁回抗告人於原審之聲明異議，經核並無不合，抗告人
    既有舉發單所載違規事由，縱抗告意旨所指警員開罰單係應
    長官要求所為，並可累積獎金等情屬實，亦不影響本件舉發
    之合法性與真實性，抗告人空言否認有不服取締等違規行為
    ，提起抗告，為無理由，應予駁回。
五、據上論斷，應依道路交通案件處理辦法第26條、刑事訴訟法
    第412條，裁定如主文。
中    華    民    國    97    年    11    月    24    日
                  刑事第十六庭審判長法  官  溫耀源
                                    法  官  許增男
                                    法  官  王敏慧
以上正本證明與原本無異。
不得再抗告。
                                    書記官  丁淑蘭
中    華    民    國    97    年    11    月    24    日


司法院資訊處製作；財團法人民間司法改革基金會備份。
